臺灣宜蘭地方法院交通事件裁定　　　　 96年度交聲字第160號
原處分機關　交通部公路總局臺北區監理所宜蘭監理站
異　議　人
即受處分人　甲○○
上列受處分人因違反道路交通管理處罰條例案件，對於交通部公
路總局臺北區監理所宜蘭監理站民國96年5月25日所為之宜監字
第裁43─Q00000000號裁決聲明異議，本院裁定如下：
    主  文
原處分撤銷。
甲○○不罰。
    理  由
一、按法院受理交通事件，準用刑事訴訟法之規定，道路交通管
    理處罰條例第89條前段定有明文，是最高法院76年台上字第
    4986號判例「認定犯罪事實所憑之證據，雖不以直接證據為
    限，間接證據亦包括在內，然而無論直接或間接證據，其為
    訴訟上之證明，須於通常一般之人均不致有所懷疑，而得確
    信其為真實之程度者，始得據為有罪之認定，倘其證明尚未
    達到此一程度，而有合理之懷疑存在時，事實審法院復已就
    其心證上理由予以闡述，敘明其如何無從為有罪之確信，因
    而為無罪之判決，尚不得任意指為違法。」所揭示刑事訴訟
    法上法院認定事實之最重要原則之一－即認定被告有罪，就
    該有罪事實不能有任何之合理懷疑存在之原則，於法院審理
    行為人違反道路交通管理處罰條例案件時，當有其適用，易
    言之，法院於審理行為人違反道路交通管理處罰條例案件，
    當踐行完畢調查證據之程序後，為事實之認定時，如就原處
    分機關所認定之行為人違規事實仍有合理之訴訟上懷疑，而
    無法確信行為人確有該當於道路交通管理處罰條例各該處罰
    條文之構成要件事實時，此際即應依訴訟上之待證事實「倘
    有懷疑，則從被告之利益作解釋」之證據法則，作對受處分
    人有利之認定。
二、本件原處分機關認異議人即受處分人甲○○於96年4月28日
    零時5分許，駕駛車牌號碼4018—MU號自小客車時，有「駕
    駛汽車，以拆除消音器以外方式造成噪音」（即改裝消音器
    ，製造噪音）之違規行為，嗣於行經宜蘭縣宜蘭市○○○路
    前，為警開單舉發，遂以異議人違反道路交通管理處罰條例
    第43條第1項第3款、第4項、第63條第1項第3款之規定，裁
    處異議人罰鍰新臺幣六千元，並記違規點數三點，施以道安
    講習。
三、按汽車駕駛人，駕駛汽車有拆除消音器，或以其他方式造成
    噪音之情形者，處新臺幣六千元以上二萬四千元以下罰鍰，
    並記違規點數三點，施以道安講習，道路交通管理處罰條例
    第43條第1項第3款、第4項、第63條第1項第3款固定有明文
    。惟訊據異議人堅決否認有任何違反道路交通管理處罰條例
    第43條第1項第3款之改裝消音器製造噪音行為，辯稱「伊買
    來4018—MU號自小客車時，該車之排氣管就是現況，伊並沒
    有改裝排氣管消音器，且排氣管所發出之聲音並沒有很大聲
    ，並無製造噪音之情形，本件舉發及裁決均有未當。」等語
    ，經查：
（一）按道路交通管理處罰條例第43條第1項第3款所規範處罰者
      ，係指「拆除消音器造成噪音」之行為，或「以其他方式
      造成噪音」之行為，亦即必須有「製造噪音」之結果，方
      能加以處罰，此觀前揭道路交通管理處罰條例第43條第1
      項第3款條文規定即明。
（二）本件舉發員警乙○○固然以「改裝消音器，製造噪音」之
      理由，對於異議人為開單告發，惟本件舉發經過為「96年
      4月28日凌晨零時5分，員警乙○○與其他同仁在宜蘭市○
      ○○路執行取締酒駕勤務，員警是將所有經過的車子攔下
      ，當員警攔下4018—MU號車後，員警乙○○檢查4018—MU
      號車之排氣管，發現排氣管有加大加粗，不像原裝的排氣
      管，員警乙○○認為排氣管是經過改裝過，便開單舉發。
      」之事實，業據證人乙○○於本院調查時結證明確（見本
      院卷第16頁），顯然舉發員警係在執行取締酒駕勤務，將
      所有經過的車子攔下之過程中，偶然發現4018—MU號車排
      氣管有改裝過之痕跡，即加以開單舉發，並非因為發現40
      18—MU號車於行駛過程中發生巨大噪音或其他不尋常之聲
      音，才故意攔下4018—MU號車加以檢查及開單告發，則員
      警所為之舉發是否合於前揭道路交通管理處罰條例第43條
      第1項第3款規範之意旨，已非無疑。
（三）況且，舉發員警即證人乙○○於本院調查時復另結證「（
      問：取締的過程中，是否有發現4018—MU號車從排氣管發
      出很大的聲音？）在攔停之前，4018—MU號車時速只有20
      幾公里，所以並沒有發現4018—MU號車排氣管發出很大的
      聲音，在攔停之後也沒有聽到4018—MU號車排氣管發生很
      大的聲音。（問：在取締的過程中，你們是否只發現4018
      —MU號車排氣管有加大加粗的情形，沒有發現4018—MU號
      車排氣管所發出的聲音比一般車子的聲音大很多？）是的
      。（問：在取締的過程中，你們沒有發現4018—MU號車的
      排氣管發出很大的噪音？）是的。」等情綦詳（見本院卷
      第16、17頁），顯然舉發員警於攔檢、舉發之過程中，僅
      發現4018—MU號車排氣管有改裝過之痕跡（即改裝消音器
      ），根本未發現4018—MU號車有「發出噪音」之情形，其
      舉發異議人之理由僅有「改裝消音器」一項，其於舉發單
      上所記載「製造噪音」乙節，根本無任何客觀事實佐證。
      依此，益徵員警之舉發並非正確，異議人所辯「4018—MU
      號車排氣管所發出之聲音沒有很大聲，沒有製造噪音之情
      形。」乙節，應屬可採。
（四）此外，復查無其他積極證據證明異議人確有原處分機關所
      指道路交通管理處罰條例第43條第1項第3款「駕駛汽車，
      以拆除消音器以外方式造成噪音」（即改裝消音器，製造
      噪音）之違規行為，揆諸首揭一之說明，自應為有利於異
      議人之認定。從而，本件尚不能證明異議人有「駕駛汽車
      ，以拆除消音器以外方式造成噪音」（即改裝消音器，製
      造噪音）」之違規行為，原處分機關未察，遽對異議人為
      前開裁決，即難認為允當，是本院認異議人之異議為有理
      由，爰將原處分撤銷，改諭知異議人不罰，以資適法。
據上論斷，應依道路交通案件處理辦法第20條前段，裁定如主文
。
中　　華　　民　　國　　96　　年　　9　　月　　 10　　日
                    交通法庭法  官  劉家祥
以上正本證明與原本無異。
如不服本裁定，應於裁定送達後5日內向本院提出抗告狀。（需
附繕本）
                            書記官  邱淑秋
中　　華　　民　　國　　96　　年　　9 　　月　　12　　日
